臺灣桃園地方法院刑事判決　　　　　　　96年度訴緝字第24號
公　訴　人　臺灣桃園地方法院檢察署檢察官
被　　　告　乙○○
指定辯護人　本院公設辯護人　林銘宏
上列被告因偽造文書等案件，經檢察官提起公訴（九十五年度偵
緝字第二０號、偵字第九０三六號），本院判決如下：
    主  文
乙○○共同意圖供行使之用，而偽造有價證券，處有期徒刑參年
肆月。偽造之甲○○印章壹枚、如附表所示偽造之署押、印文及
本票壹紙（面額：新臺幣參拾捌萬元、發票日：九十年七月十一
日、共同發票人：邱德亮）上偽造部分即共同發票人為甲○○部
分（含偽造之甲○○署押壹枚及印文參枚）均沒收。
    事  實
一、乙○○於民國九十年七月初，欲向福灣企業股份有限公司（
    下稱福灣公司）申請代向遠東國際商業銀行（下稱遠東銀行
    ）貸款購買車號九Ｎ－二二八九號賓士廠牌自用小客車，因
    其信用狀況不好，乃徵得邱德亮（業經本院以九十五年度訴
    字第一一一六號案件《下稱前案》審結，現上訴於臺灣高等
    法院審理中）之同意，佯以邱德亮名義購買該自用小客車，
    並與邱德亮及邱德亮之配偶胡玉梅（業經本院前案審結，胡
    玉梅撤回上訴確定）共同基於意圖為自己不法所有之詐欺、
    行使偽造私文書及偽造有價證券之犯意聯絡，先由乙○○於
    不詳時地，自不詳友人處取得甲○○身分證影本一件及偽造
    之甲○○印章一枚，再於九十年七月十一日，在桃園縣桃園
    市○○路二號邱德亮所經營之「鞠水軒便利商店」內，未經
    甲○○授權使用，而將該身分證影本交予胡玉梅，由胡玉梅
    持該身分證影本，向福灣公司業務員謝治宏佯稱係甲○○本
    人，並在消費者信用貸款約定書、聲明書、福灣企業遠東銀
    行貸款申請書、授權書（授權銀行填載到期日）等文件之保
    證人、連帶保證人或立授權書人欄上，接續偽簽甲○○之姓
    名，乙○○並將上開偽造之甲○○印章交由邱德亮轉交不知
    情之謝治宏於胡玉梅所簽署之「甲○○」姓名旁代為用印（
    各文件上偽造甲○○署押及印文之數量詳如附表所載），而
    偽造表示由甲○○擔任邱德亮上開貸款之保證人或連帶保證
    人意思之該等私文書，乙○○及胡玉梅、邱德亮復意圖供行
    使之用，推由胡玉梅於邱德亮簽發予福灣公司及遠東銀行作
    為擔保之本票（面額：三十八萬元）發票人欄偽簽甲○○之
    姓名一枚，再交由謝治宏蓋用上開甲○○印章而偽造甲○○
    印文三枚，並由謝治宏代為填載發票日為九十年七月十一日
    後，而偽造甲○○為共同發票人，完成共同發票行為後，偽
    造甲○○為共同發票人之上開本票一紙，邱德亮、胡玉梅即
    將上開偽造之私文書及有價證券交付予不知情之謝治宏辦理
    相關貸款事宜而行使之，足以生損害於甲○○、福灣公司及
    遠東銀行，並致福灣公司及遠東銀行因而陷於錯誤，誤信甲
    ○○同意擔保前開貸款，而同意核撥新臺幣（下同）三十八
    萬元貸款至車商指定之王俊國彰化銀行楊梅分行帳戶（帳號
    ：00000000000000）內，上開購得之自用小
    客車則由乙○○使用。嗣邱德亮未遵期繳款，福灣公司乃向
    法院聲請對甲○○核發支付命令後，甲○○始知上情，並提
    出告訴。
二、案經甲○○訴請臺灣桃園地方法院檢察署檢察官偵查起訴。
    理  由
一、證據能力：證人謝治宏、甲○○於檢察官偵查中之陳述，經
    核並無顯不可信之情況，依刑事訴訟法第一百五十九條之一
    第二項之規定，有證據能力。另被告乙○○、辯護人、檢察
    官迄於本件言詞辯論終結前，對於本院調查共犯胡玉梅、邱
    德亮所為之歷次陳述，均未聲明異議，依刑事訴訟法第一百
    五十九條之五第二項、第一項之規定，視為同意引用為證據
    ，此部分陳述自具有證據能力無訛。
二、訊據被告乙○○就上開共同詐欺、偽造文書及偽造有價證券
    等犯罪事實坦承不諱，惟辯稱：本件貸款所用之「甲○○」
    印章並非伊交付予邱德亮云云，經查：
  (一)被告上開犯罪事實，業據其自白在卷，核與共犯邱德亮、胡
    玉梅供述情節相符，並據證人謝治宏、甲○○於檢察官偵查
    中結證詳實，又本件貸款手續中所使用之「甲○○」印章一
    枚，業據證人甲○○於檢察官偵查中表示非其所有，堪認為
    偽造無訛，另有動產擔保交易動產抵押設定登記申請書、甲
    ○○身分證影本、消費者信用貸款約定書、聲明書、福灣企
    業遠東銀行貸款申請書、本票及授權書等件在卷為憑（見九
    十一年度他字第二七四一號卷第三十四至三十七頁及九十一
    年度他字第五三０號卷第三十七頁）。
  (二)被告雖辯稱：「甲○○」印章並非其交付予邱德亮使用云云
    ，惟被告於前案審理中曾就檢察官主張係其提供本件偽造「
    甲○○」印章一節，表示沒有意見（見前案九十五年七月二
    十八日審判筆錄第四頁），且據共犯邱德亮於本院審理時供
    稱：「甲○○」印章係乙○○交給伊的等語（見本院前案九
    十五年九月二十八日審判筆錄第十頁），另審之本件貸款偽
    以「甲○○」名義為保證人，乃被告起意所為，被告既已由
    不詳友人處取得「甲○○」之身分證影本，為使貸款手續得
    以順利完成，衡情自應備妥「甲○○」印章，被告又無法說
    明本件貸款時究為何人提出該枚印章，印章復無憑空出現之
    可能，自堪認定該枚偽造之「甲○○」印章確係被告交付邱
    德亮使用。被告前開所辯，顯屬事後卸責之詞，洵非可採。
  (三)綜上所述，本件事證明確，被告犯行堪以認定。
三、按本件被告行為後，刑法部分條文業經修正公布，並於九十
    五年七月一日施行（修正後刑法以下稱新法，修正前刑法以
    下稱舊法）。刑法第二條第一項之規定，係規範行為後法律
    變更所生新舊法律比較適用之準據法，於修正後刑法施行後
    ，應適用新法第二條第一項規定之從舊從輕之原則為比較，
    適用最有利於行為人之法律。查本件被告行為後，相關刑法
    規定變更如下：
  (一)關於法定罰金刑最低度部分，舊法第三十三條第五款規定為
    銀元一元（並依罰金罰鍰提高標準條例第一條前段規定提高
    十倍後，折算為新臺幣三十元）以上，新法第三十三條第五
    款則修正為新臺幣一千元以上，以百元計算。
  (二)關於牽連犯部分，舊法第五十五條規定：「犯一罪而其方法
    或結果之行為犯他罪名者，從一重處斷」，新法中業經刪除
    ，意即新法就數犯罪行為所成立之數罪名，原則係採分論併
    罰之方式處斷。
  (三)經綜合比較，就罰金刑最低度部分，舊法金額較低，對被告
    較有利，牽連犯修正部分，舊法從一重罪處斷，自較新法數
    罪分論併罰為有利。綜上所述，舊法之規定對於被告較為有
    利，本件自應依新法第二條第一項前段之規定，適用舊法之
    規定論處。至於刑法第二百零一條第一項之偽造有價證券罪
    及第三百三十九條第一項詐欺罪之法定罰金刑之貨幣單位及
    數額，依修正後刑法施行法第一條之一第一項、第二項前段
    規定修正貨幣單位為新臺幣，數額則提高為三十倍，與修正
    前之貨幣單位以銀元計算，並依罰金罰鍰提高標準條例第一
    條前段之規定就其原定數額提高十倍後，再將銀元換算為新
    臺幣之比較結果，修正前後本罪法定罰金刑之最高度輕重相
    同，又舊法第二十八條共同正犯之規定，雖亦有所修正，惟
    本件不論適用新舊規定，被告均成立共同正犯，自無有利、
    不利之情形，即無比較適用之問題，尚非刑法第二條第一項
    所指之法律變更，故本件就上開所述法定罰金刑貨幣單位、
    數額及共同正犯等修正規定，均應依一般法律適用原則，適
    用裁判時法（最高法院九十五年十一月七日刑事庭會議決議
    參照），附此敘明。
四、核被告所為，係犯刑法第二百零一條第一項之偽造有價證券
    罪、第二百十六條行使第二百十條之行使偽造私文書罪、第
    三百三十九第一項之詐欺罪。被告行使偽造之有價證券及偽
    造私文書等低度行為分別為偽造有價證券及行使偽造私文書
    等高度行為所吸收，另被告偽造署押、以偽造之印章偽造印
    文之行為，為偽造私文書及有價證券之階段行為，均不另論
    罪。被告與邱德亮、胡玉梅間就上開三罪有犯意聯絡、行為
    分擔，為共同正犯。被告所犯上開三罪間有方法結果之牽連
    關係，應依舊法第五十五條之規定，從一重之偽造有價證券
    罪論處。被告基於同一犯意接續偽造多件私文書之犯行，應
    屬同一犯罪行為之前後舉動，論以一個犯罪行為為已足。被
    告利用不知情之謝治宏偽造甲○○之印文，為間接正犯。起
    訴書雖認被告所為不成立偽造有價證券罪名，惟業經蒞庭實
    行公訴之檢察官當庭更正，並補充該罪為起訴法條（見本院
    九十六年三月一日準備程序筆錄），本院自應予以審究。爰
    審酌被告因貪圖不法利益，夥同共犯邱德亮、胡玉梅，主導
    以冒用甲○○名義擔任債務保證人之方式詐取貸款，嗣後並
    逃避債務，拒不清償，致福灣公司、遠東銀行受害不輕，甲
    ○○更經年受追討債務之訴訟程序所擾，身心壓力甚鉅，而
    被告雖終因自認難逃法律制裁而坦承犯案，惟迄今仍未賠償
    甲○○之損失或與福灣公司達成和解等一切情狀，量處如主
    文所示之刑。偽造之甲○○印章一枚（並無確據證明業已滅
    失）、如附表所示之偽造甲○○署押（簽名）、印文，及本
    件偽造之本票一紙上發票人為甲○○部分（含偽造之甲○○
    署押一枚及印文三枚），爰分別依刑法第二百十九條及第二
    百零五條之規定，不問屬於犯人與否，均宣告沒收。
據上論斷，依刑事訴訟法第二百九十九條第一項前段，修正後刑
法第二條第一項前段、第二十八條，刑法第二百零一條第一項、
第二百十六條、第二百十條、第三百三十九條第一項、第二百十
九條、第二百零五條，修正前刑法第五十五條，刑法施行法第一
條之一第一項、第二項前段，判決如主文。
本案經檢察官蔡宜均到庭執行職務。
中　　華　　民　　國　　96　　年　　4 　　月　　4 　　日
                  刑事第八庭   審判長法  官  曾家貽
                                     法  官  吳為平
                                     法  官  袁雪華
如不服本判決，應於判決送達後十日內向本院提出上訴狀（應附
繕本），上訴於臺灣高等法院。
                                     書記官  邱仲騏
中　　華　　民　　國　　96　　年　　4 　　月　　4 　　日
附錄本案論罪科刑之法條：
中華民國刑法第201條第1項
（有價證券之偽造變造與行使罪）
意圖供行使之用，而偽造、變造公債票、公司股票或其他有價證
券者，處3 年以上10年以下有期徒刑，得併科3 千元以下罰金。
中華民國刑法第216條
（行使偽造變造或登載不實之文書罪）
行使第 210 條至第 215 條之文書者，依偽造、變造文書或登載
不實事項或使登載不實事項之規定處斷。
中華民國刑法第210條
（偽造變造私文書罪）
偽造、變造私文書，足以生損害於公眾或他人者，處 5 年以下有
期徒刑。
中華民國刑法第339條第1項
（普通詐欺罪）
意圖為自己或第三人不法之所有，以詐術使人將本人或第三人之
物交付者，處5 年以下有期徒刑、拘役或科或併科1 千元以下罰
金。
中華民國刑法第219條
（沒收之特例）
偽造之印章、印文或署押，不問屬於犯人與否，沒收之。
中華民國刑法第205條
（沒收物）
偽造、變造之有價證券、郵票、印花稅票、信用卡、金融卡、儲
值卡或其他相類作為提款、簽帳、轉帳或支付工具之電磁紀錄物
及前條之器械原料及電磁紀錄，不問屬於犯人與否，沒收之。
附表：
┌──┬───────────┬────────────┐
│編號│偽造之文書            │偽造署押（簽名）、印文之│
│    │                      │數量                    │
├──┼───────────┼────────────┤
│ 一 │消費者信用貸款約定書  │偽造「甲○○」簽名一枚、│
│    │                      │印文三枚。              │
├──┼───────────┼────────────┤
│ 二 │聲明書                │偽造「甲○○」簽名一枚、│
│    │                      │印文三枚。              │
├──┼───────────┼────────────┤
│ 三 │福灣企業遠東銀行貸款申│偽造「甲○○」簽名一枚、│
│    │請書                  │印文一枚。              │
├──┼───────────┼────────────┤
│ 四 │授權書                │偽造「甲○○」簽名一枚、│
│    │                      │印文一枚。              │
└──┴───────────┴────────────┘
